【裁判字號】    99,訴,247
【裁判日期】    990709
【裁判案由】    公共危險等
【裁判全文】
臺灣桃園地方法院刑事判決               99年度訴字第247號
公  訴  人  臺灣桃園地方法院檢察署檢察官
被      告  甲○○
            乙○○
共      同
選任辯護人  蘇明淵律師
上列被告因公共危險等案件，經檢察官提起公訴（98年度偵字第
13150號），本院判決如下：
    主  文
甲○○、乙○○被訴公共危險部分均無罪。
甲○○、乙○○被訴毀棄損壞部分均公訴不受理。
    理  由
壹、無罪部分
一、公訴意旨略以：被告甲○○於民國98年6月1日凌晨2時6分56
    秒，駕駛車牌號碼5820-EV號自用小客車搭載被告乙○○沿
    國道1號高速公路由南往北方向行駛，緊跟告訴人丙○○所
    駕駛搭載丁○○（檢察官起訴書誤載為張蕾伊）之車牌號碼
    5369-VE號自用小客車而通過楊梅收費站後，被告甲○○、
    乙○○共同基於妨害公眾往來安全之犯意聯絡，被告甲○○
    駕車尾隨告訴人車輛後方，並多次閃動遠光燈挑釁，告訴人
    見狀即將車輛變換至外側車道，被告甲○○仍駕車緊追在後
    ，迨駛近新屋交流道時，被告甲○○突然駕車加速逼近告訴
    人車輛右後方，由被告甲○○、乙○○其中1人持不明管狀
    物朝向告訴人車輛射擊，致生其他車輛往來之危險，因認被
    告甲○○、乙○○共同涉犯刑法第185條第1項之妨害公眾往
    來安全罪嫌云云。
二、按犯罪事實應依證據認定之，無證據不得認定犯罪事實；不
    能證明被告犯罪者，應諭知無罪之判決，刑事訴訟法第154
    條第2項、第301條第1項分別定有明文。故事實之認定，應
    憑證據，如不能發現相當證據，或證據不足以證明，自不能
    以推測或擬制之方法，以為裁判基礎（最高法院40年台上字
    第86號判例意旨參照）。再按刑事訴訟法第161條第1項規定
    ：檢察官就被告犯罪事實，應負舉證責任，並指出證明之方
    法。觀以前開條文立法理由：「為確實促使檢察官負舉證責
    任及防止濫行起訴‥‥檢察官對於被告之犯罪事實，自應負
    提出證據及說明之實質責任。」可知，公訴案件犯罪證據之
    蒐集及提起公訴後，對犯罪事實之舉證責任與指出證明之方
    法，均屬公訴人之職責，原則上法院僅於當事人之主張及舉
    證範圍內進行調查證據，其經法定程序調查證據之結果，認
    已足以證明犯罪事實時，始得為犯罪事實之認定。若其為訴
    訟上之證明，於通常一般人仍有合理之懷疑存在，尚未達於
    可確信其真實之程度者，在該合理懷疑尚未剔除前，自不能
    為有罪之認定。且法院不得以偵查機關關於某種犯罪之調查
    不易，即放棄上開原則之堅持，致有違背刑事訴訟無罪推定
    及嚴格證明之原則。是以，倘檢察官所提出之證據，不足為
    被告有罪之積極證明，或其指出證明之方法，無從說服法院
    以形成被告有罪之心證，基於無罪推定之原則，自應為被告
    無罪判決之諭知（最高法院92年台上字第128號判例、94年
    度台上字第2033號判決意旨參照）。
三、公訴意旨認被告甲○○、乙○○涉有上述共同妨害公眾往來
    安全之犯行，無非係以告訴人及證人丁○○、王俊元之證言
    、測謊鑑定書、採證勘驗報告、監視錄影畫面翻拍照片為其
    主要論據。訊據被告甲○○、乙○○固均坦承於上開時間由
    被告甲○○駕車搭載被告乙○○行經該處之事實，惟堅決否
    認有何致生往來危險之情形。經查：
  (一)按刑法第185條第1項所謂「致生往來之危險」，乃屬具體危
    險犯，雖不以發生實害之結果為必要，但須客觀上業已具備
    公眾往來之危險狀態始可該當；亦即指由行為人之行為客觀
    上觀察，足使公眾往來發生安全之虞狀態者而言；換言之，
    以行為人主觀上具有損壞、壅塞陸路、水路、橋樑或其他公
    眾往來之設備或以他法使供公眾交通之設備喪失其效用之故
    意，且認識其行為所生之結果將生交通往來危險之虞為其構
    成要件（最高法院84年度台上字第3337號、85年度台上字第
    5706號、77年度台上字第2607號判決意旨參照）。
  (二)審諸被告甲○○、乙○○被訴共同妨害公眾往來安全之地點
    ，位在國道1號高速公路由南往北方向接近新屋交流道處，
    該處四周空曠並有護欄，又該道路係屬三線車道再加匝道車
    道且有路肩之柏油馬路等情，有國道公路警察局第一警察隊
    勘查照片在卷可證（見本院訴字卷第116-121頁），再觀告
    訴人於本院審理時證稱：經伊注意附近前後車況，確認當時
    該處未有其他車輛或行人往來等語（見本院訴字卷第75頁）
    ，衡酌案發時間係凌晨2-3時間，既無其他車輛、行人在此
    時段使用該處道路，加以路幅甚廣而有護欄保護措施，況被
    告甲○○、乙○○被訴以不明管狀物射擊告訴人車輛之行為
    時間極為短暫、不具延續性，又未有截斷、杜絕其他不特定
    車輛往來之情形，顯未發生往來之危險，再參以告訴人於本
    院審理時證述：被告2人車輛保持一定距離尾隨在伊車後，
    且被告2人車輛沒有刻意接近伊車等情（見本院訴字卷第75
    頁背面），足見2車正常行駛，並無相互競速之舉，且該處
    道路本即係供公眾所用，被告甲○○雖駕車尾隨在後，亦難
    認有妨害公眾往來安全之危險，故被告甲○○、乙○○縱有
    持不明管狀物朝向告訴人車輛射擊之行為，仍不足以認定確
    有致生道路上公眾往來之具體危險存在。
  (三)綜上各節，此部分難認公訴人已依法善盡舉證及說明之責任
    ，公訴人所指被告甲○○、乙○○上述行為，客觀上無法認
    屬刑法第185條第1項之以他法致生公眾往來危險行為，且主
    觀上亦乏證據認定其等有何致生公眾往來危險之故意。此外
    ，復查無其他積極證據足資證明被告甲○○、乙○○有公訴
    人所指之此部分犯行，因認不能證明其等犯罪，此部分應即
    為無罪之諭知。
貳、公訴不受理部分
一、公訴意旨略以：被告甲○○於98年6月1日凌晨2時6分許後之
    同日凌晨某時，駕駛車牌號碼5820-EV號自用小客車搭載被
    告乙○○沿國道1號高速公路由南往北方向行駛途中，行駛
    接近新屋交流道時，被告甲○○、乙○○共同基於毀損器物
    之犯意聯絡，其中1人即持不明管狀物朝向告訴人所駕駛之
    車牌號碼5369-VE號自用小客車射擊，造成該車右前車門板
    金凹陷、右後車窗玻璃龜裂損壞，足以生損害於告訴人，因
    認被告甲○○、乙○○共同涉犯刑法第354條之毀損器物罪
    嫌等語。
二、按告訴乃論之罪，告訴人於第一審辯論終結前，得撤回其告
    訴；又告訴經撤回者，應諭知不受理之判決，刑事訴訟法第
    238條第1項、第303條第3款分別定有明文。
三、經查告訴人告訴被告甲○○、乙○○毀棄損壞案件，檢察官
    起訴書認被告甲○○、乙○○共犯刑法第354條之毀損器物
    罪，依同法第357條之規定，該罪須告訴乃論。茲據告訴人
    於本院審理時當庭撤回告訴（見本院訴字卷第98頁背面），
    揆稽上揭說明，就此部分逕為不受理判決之諭知。
據上論斷，應依刑事訴訟法第301條第1項、第303條第3款，判決
如主文。
本案經檢察官蔡奇曉到庭執行職務。
中    華    民    國    99    年    7     月    9     日
                  刑事第一庭  審判長法  官  曾家貽
                                    法  官  鄭吉雄
                                    法  官  俞力華
以上正本證明與原本無異。
如不服本判決應於收受判決後10日內向本院提出上訴書狀，並應
敘述具體理由。其未敘述上訴理由者，應於上訴期間屆滿後20日
內向本院補提理由書( 均須按他造當事人之人數附繕本) 「切勿
逕送上級法院」。
                                    書記官  資念婷
中    華    民    國    99    年    7     月    20    日

司法院資訊處製作；財團法人民間司法改革基金會備份。
